臺灣高等法院高雄分院刑事判決　　　　 100年度上易字第15號
上　訴　人　臺灣高雄地方法院檢察署檢察官
被　　　告　李水忠
上列上訴人因被告傷害案件，不服臺灣高雄地方法院99年度易字
第86號中華民國99年11月30日第一審判決（起訴案號：臺灣高雄
地方法院檢察署98年度偵字第18487 號），提起上訴，本院判決
如下：
    主  文
原判決撤銷。
李水忠犯傷害罪，處有期徒刑參月，如易科罰金，以新臺幣壹仟
元折算壹日。
    事  實
一、李水忠因認其外婆係遭林勇成傷害致死，心生怨恨，遂基於
    普通傷害之犯意，於民國98年4 月2 日晚間7 時38分許，至
    林勇成之兄長林志雄位在高雄市○○區○○路75號之「港美
    照相館」，手持住於林志雄隔壁其親戚所有之瓷盤1 個及以
    拳頭毆打林志雄，致林志雄受有頭部外傷合併頭暈、左臉及
    左後耳挫擦傷、左手第4 指紅腫及右手瘀腫等傷害，經林志
    雄報警處理，而悉上情，並扣得上開瓷盤1 個。
二、案經被害人林志雄訴由高雄市政府警察局小港分局報請臺灣
    高雄地方法院檢察署檢察官偵查起訴。
    理  由
甲、程序方面：
一、卷附告訴人之安泰醫院98年4 月6 日安2 診字第967057號診
    斷證明書，此類文書，係被告以外之人於審判外所為之書面
    陳述，依刑事訴訟法159 條第1 項，屬傳聞證據。按此診斷
    證明書係告訴人因本件受有傷害後，至醫院就診治療，醫生
    為其治療所書具之診斷書，此診斷書所記載之內容，具有個
    案性質，應屬被告以外之人在審判外之陳述，係傳聞證據，
    又不符刑事訴訟法第159 條之4 第2 款所稱之特信性文書，
    原則上不具證據能力，惟經被告對於此文書於審判程序同意
    作為證據，則依刑事訴訟法第159 條之5 第1 項規定，該診
    斷證明書具有證據能力。
二、又按除法律另有規定外，實施刑事訴訟程序之公務員因違背
    法定程序取得之證據，其有無證據能力之認定，應審酌人權
    保障及公共利益之均衡維護；被告以外之人於審判外之言詞
    或書面陳述，除法律有規定者外，不得作為證據；又被告以
    外之人於審判外之陳述，雖不符合同法第159 條之1 至第15
    9 條之4 之規定，但經當事人於審判程序同意作為證據，法
    院審酌該言詞陳述或書面陳述作成時之情況，認為適當者，
    亦得為證據；當事人、代理人或辯護人於法院調查證據時，
    知有第159 條第1 項不得為證據之情形，而未於言詞辯論終
    結前聲明異議者，視為有前項之同意，刑事訴訟法第158 條
    之4 、第159 條第1 項、第159 條之5 分別定有明文。除上
    開書面證據外，本判決下列所引用之各項供述及非供述證據
    ，當事人均不爭執各該證據之證據能力，且迄本院言詞辯論
    終結前亦均未就該等證據之證據能力聲明異議，本院審酌此
    等證據資料取得及製作時之情況，尚無違法不當及證明力明
    顯過低之瑕疵，以之作為證據應屬適當，揆諸前開規定，應
    認下列證據資料依法均具有證據能力，均得作為本案證據。
乙、實體方面：
一、訊據被告李水忠迭於警詢、偵查及原審99年1 月8 日準備程
    序中就上開犯罪事實坦承不諱（見警卷第2 頁、偵查卷第11
    頁至第13頁、原審審易字卷第22頁) ，雖其於原審99年10月
    12日準備程序、審判程序中均表示其因從4 樓跌下來，之前
    發生什麼事情都忘記了等語（見原審易字卷99年10月12日準
    備程序筆錄第3 頁、審判筆錄第2 頁) ，惟其業於本院準備
    程序及審判期日中當庭表示同意承認先前自承之傷害犯行（
    見本院卷第27頁、第38頁背面），是仍應認被告確有認罪之
    表示無疑，核其自白與證人即告訴人林志雄於警詢時指述之
    情節相符（見警卷第4 頁至第5 頁），此外，復有安泰醫院
    診斷證明書（見警卷第6 頁）、告訴人受傷照片2 張（見警
    卷第14頁）及扣案瓷盤1 個足資佐證，可認被告出於任意性
    之自白與事實相符。是本案事證明確，被告普通傷害犯行，
    堪以認定。
二、被告李水忠手持其親戚所有之瓷盤1 個及以拳頭毆打告訴人
    林志雄，致告訴人林志雄受有頭部外傷合併頭暈、左臉及左
    後耳挫擦傷、左手第4 指紅腫及右手瘀腫等傷害，核被告所
    為，係犯刑法第277 條第1 項之普通傷害罪。
三、公訴意旨另以：被告李水忠前開傷害犯行既遂後，嗣經由聞
    聲自居住在隔壁73號之親友前來勸架拉走，但其旋即又折返
    「港美照相館」內，復承前開傷害之接續犯意，手持店內鐵
    椅作勢欲再度毆打告訴人林志雄，惟因遭到場親友拉住而未
    得逞，因認被告此部分犯行係犯刑法第277 條第1 項傷害罪
    嫌云云（起訴書原記載為刑法第305 條恐嚇安全罪，經公訴
    人於原審99年11月18日審理時當庭更正此部分所為亦係犯刑
    法第277 條第1 項傷害罪，並與先前所為傷害行為構成接續
    犯）。
  (一)按犯罪事實應依證據認定之，無證據不得認定犯罪事實；不
    能證明被告犯罪者，應諭知無罪之判決，刑事訴訟法第154
    條第2 項、第301 條第1 項分別定有明文。再按認定不利於
    被告之證據須依積極證據，苟積極證據不足為不利於被告事
    實之認定，即應為有利被告之認定，更不必有何有利之證據
    ；又犯罪事實之認定，應憑證據，如無相當之證據，或證據
    不足以證明，自不得以推測或擬制之方法，以為裁判之基礎
    。再者，依刑事訴訟法第161 條第1 項規定，檢察官對於起
    訴之犯罪事實，仍應負提出證據及說服之實質舉證責任，尚
    其所提出之證據，不足為被告有罪之積極證明，或其指出證
    明之方法，無從說服法院以形成被告有罪之心證，基於無罪
    推定之原則，自應為被告無罪判決之諭知（最高法院30年上
    字第816 號、40年台上字第86號、92年台上字第128 號判例
    可資參照）。又按未遂犯之處罰，以有特別規定者為限，亦
    為刑法第25條第2 項前段所明定。
  (二)公訴人認被告有此部分犯行，無非係以告訴人林志雄之指訴
    為論罪依據。
  (三)經查：被告前述手持鐵椅作勢欲毆打告訴人之行為，係出於
    傷害之犯意為之，此業據被告於原審時自承在卷（見原審審
    易字卷第22頁至第24頁），惟因遭旁人拉住而未遂行其犯行
    ，而刑法第277 條並無處罰傷害罪之未遂犯，依前揭條文意
    旨，被告此部分之行為自不該當刑法傷害罪之構成要件。又
    縱依原起訴意旨認被告所為係涉犯刑法第305 條之恐嚇危害
    安全罪嫌，惟按恐嚇危害安全罪之成立，需以行為人以將來
    加害生命、身體、自由、名譽、財產之事，恐嚇他人致生危
    害於安全為必要。但查被告手持鐵椅作勢欲毆打告訴人之行
    為，僅係其欲著手實行傷害行為之一部分，其主觀上並無何
    恐嚇犯意，客觀上亦不該當以將來惡害通知告訴人之要件，
    則被告此部分行為即與恐嚇罪之構成要件有間。此外，別無
    其他積極證據足資證明被告有何傷害、恐嚇之犯行，本於無
    罪推定原則，即應為有利被告之認定，本院就此部分本應為
    被告無罪之諭知，惟公訴人既認此部分與前開論罪科刑部分
    ，為接續犯，有實質上一罪之關係，爰不另就此部分為無罪
    之諭知，併此敘明。
四、原判決以被告李水忠罪證明確，因予論罪科刑，另以被告手
    持店內鐵椅作勢欲再度毆打告訴人林志雄，惟因遭到場親友
    拉住而未得逞，該部分不構成刑法第277 條第1 項傷害罪，
    然與有罪部分有接續犯之實質上一罪關係，故不另為無罪之
    諭知，固非無見；惟查：扣案之瓷盤1 個，並非告訴人林志
    雄所有，而係被告親戚家所有等情，業據告訴人林志雄陳述
    明確（見警卷第4 頁、本院卷第29頁），且被告於警詢時亦
    供稱：持瓷盤進入告訴人經營之照相館等語（見警卷第2 頁
    ），但其於本院準備程序時時則供稱：我忘記打林志雄所用
    之瓷盤，究係何人所有等語（見本院卷第29頁），可見扣案
    之瓷盤，並非告訴人或被告所有甚明，原審於事實欄未加以
    明確認定，卻於理由欄認定「至扣案之瓷盤1 個，係告訴人
    所有之物，有臺灣高雄地方法院檢察署收受贓證物品清單1
    紙附卷可稽（見偵查卷第27頁）」，顯與事實有違。檢察官
    上訴意旨，以被告迄今未與告訴人達成和解，犯後態度難謂
    良好等情狀，認原審法院量刑過輕；及扣案之瓷盤係被告攜
    帶前往告訴人之照相館，應非告訴人所有，原審法院未就此
    詢問告訴人、被告，亦未為其他查證，即遽認該扣案物為告
    訴人所有而不予宣告沒收，此部分刑之宣告亦難認為妥適等
    為由，指摘原判決不當，並非全無理由，自應由本院將原判
    決予以撤銷改判。爰審酌被告不思以理性態度解決糾紛，竟
    因情緒不穩，恣意毆打告訴人，致告訴人受有如上之傷害，
    所為實不可取，復考量被告對告訴人所提出新臺幣30萬元之
    和解金額未能接受，而未獲得告訴人之諒解、被告之父親曾
    於偵查中表示希望讓被告去關（見偵查卷第60頁）、及被告
    業於原審審判期日中當庭向告訴人鞠躬道歉（見本院易字卷
    第121 頁）等情，兼衡被告之犯罪動機、手段、被害人因此
    所受之損害程度等一切情狀，仍量處有期徒刑3 月，並斟酌
    被告之學歷為高工畢業、家庭經濟狀況小康( 見警詢筆錄受
    詢問人教育程度及家庭經濟狀況欄) 等情，諭知如主文所示
    易科罰金折算標準，以資懲儆。至檢察官雖具體求處有期徒
    刑5 月以上之刑度，然本院斟酌上情，認宣告有期徒刑5 月
    ，應已足昭炯戒，檢察官所求刑度尚嫌過重，附此說明。至
    扣案之瓷盤1 個，雖係供被告犯罪所用之物，但並非告訴人
    或被告所有之物，而係被告親戚所有，爰不得宣告沒收，核
    此敘明。
據上論斷，應依刑事訴訟法第369 條第1 項前段、第364 條、第
299 條第1 項前段，刑法第277 條第1 項、第41條第1 項前段，
刑法施行法第1 條之1 第1 項、第2 項前段，判決如主文。
本案經檢察官劉宗慶到庭執行職務。
中    華    民    國   100    年    2     月    24    日
                刑事第二庭  審判長法  官  林正雄
                                  法  官  邱明弘
                                  法  官  黃壽燕
以上正本證明與原本無異。
不得上訴。
中    華    民    國   100    年    2     月    24    日
                                  書記官  戴志穎
附錄本判決論罪科刑法條：
中華民國刑法第277 條（普通傷害罪）
傷害人之身體或健康者，處3 年以下有期徒刑、拘役或1 千元以
下罰金。
犯前項之罪因而致人於死者，處無期徒刑或7 年以上有期徒刑；
致重傷者，處3 年以上10年以下有期徒刑。